【裁判字號】    94,交聲,323
【裁判日期】    950123
【裁判案由】    違反道路交通管理處罰條例聲明異議
【裁判全文】
臺灣基隆地方法院交通事件裁定         94年度交聲字第323號
原處分機關
即移送機關    交通部公路總局臺北區監理所基隆監理站
異  議  人
即受處分人    甲○○
上列受處分人即異議人因違反道路交通管理處罰條例案件，對於
交通部公路總局臺北區監理所基隆監理站中華民國94年11月21日
所為之處分（原處分案號：基監字第裁42-R00000000號），聲明
異議，本院裁定如下：
    主  文
異議駁回。
    理  由
一、原處分意旨略以：受處分人即異議人甲○○係營業小客車駕
    駛人，並已依法向基隆市警察局申領「營業小客車執業登記
    證」（證號224146號）；乃異議人於「執業期中」，竟因竊
    盜犯罪經臺灣士林地方法院以94年度士簡字第293 號判處有
    期徒刑六月，於民國94年5 月16日判決確定。為此，乃依道
    路交通管理處罰條例第三十七條第三項、第六十七條第二項
    規定，吊銷異議人之駕駛執照，並裁處異議人三年內禁考等
    語。
二、異議意旨則略以：異議人所有，車牌號碼為「269-LY號」之
    營業小客車，其號牌早於93年6 月14日即已辦理繳銷，且異
    議人自號牌繳銷時起，即未再向監理機關申領營業小客車之
    號牌使用，亦未駕駛營業小客車以資營利，從而，本案裁罰
    自顯與事實不符，為此，乃於法定期間內提起本件異議，求
    為撤銷原處分等語。
三、本院之判斷：
  (一)按道路交通管理處罰條例第三十七條乃營業小客車駕駛人消
    極資格條件之特別規定；蓋臺灣地區營業小客車（計程車）
    駕駛人於執業期中犯罪，以犯竊盜罪、詐欺罪、贓物罪、妨
    害自由罪及妨害風化罪等五種犯罪類型比例最多，並已對社
    會治安及乘客安全造成重大威脅，又鑑於營業小客車駕駛人
    之工作除具流動性，並有較多接觸單身女性或攜帶大批財物
    旅客之機會，更可藉由所駕駛之營業小客車以掌控乘客之人
    身自由，是倘不予以預先防範，後果勢將極為嚴重（參見其
    立法理由），為此，道路交通管理處罰條例乃特設第三十七
    條第三項、第四項規定，即「營業小客車駕駛人，在執業期
    中，犯竊盜、詐欺、贓物、妨害自由或刑法第二百三十條至
    第二百三十六條各罪之一，經第一審法院判決有期徒刑以上
    之刑後，吊扣其營業小客車執業登記證。其經法院判決有期
    徒刑以上之刑確定者，吊銷其營業小客車執業登記證及駕駛
    執照。依前二項吊銷之營業小客車執業登記證及駕駛執照，
    由主管機關通知繳銷，不繳送者，逕行註銷」，俾達其防治
    犯罪暨保障社會安全之目的。據此，營業小客車之駕駛人，
    在執業期中，只要具備前揭消極資格條件，按諸上開規定，
    即當然喪失得以繼續駕駛營業小客車為業之適格地位；是以
    ，道路交通管理處罰條例第三十七條第三項、第四項之規範
    性質，當與同條例第九十條第一項所指之「違反本條例之行
    為」（如：超速行駛、闖紅燈、高速公路行駛路肩等等）不
    同，而無「逾三個月不得舉發」規定之適用；又道路交通管
    理處罰條例第三十七條第三項、第四項之規範性質，既非同
    條例所指之交通違規行為，則主管機關（即「原發證之警察
    機關」）一經發現營業小客車駕駛人具備本條項所規定之消
    極資格者，即應本於權責按本條項之規定「通知」該名營業
    小客車駕駛人繳銷其持有之營業小客車執業登記證及駕駛執
    照，如經通知而不繳送時，逕行註銷即可，此業據交通部以
    88年7 月8 日交路88字第034432號函釋在案。
  (二)次按「汽車駕駛人以從事營業小客車駕駛為業者，應於執業
    前向執業地直轄市、縣（市）警察局辦理執業登記，領有營
    業小客車駕駛人執業登記證（以下簡稱『執業登記證』）及
    其副證，始得執業」；「營業小客車駕駛人自領得執業登記
    證及其副證之翌年起，應於每年出生日前後一個月內檢具國
    民身分證、職業駕駛執照、行車執照或執業事實證明文件，
    送發證警察局查驗。營業小客車駕駛人新領或換發執業登記
    證及其副證後，距年度查驗期間未滿半年者，得予隔年再行
    辦理查驗。警察機關查獲營業小客車駕駛人未依限參加執業
    登記年度查驗時，應依道路交通管理處罰條例第三十六條第
    二項規定舉發。警察機關查獲營業小客車駕駛人之職業駕駛
    執照已吊銷或註銷時，由發證警察局註銷其執業登記、執業
    登記證及其副證」；「營業小客車駕駛人有正當理由未依限
    辦理執業登記證及其副證之查驗或換發，得於原因消滅後三
    個月內，檢具相關證明文件，申請補辦查驗或換發，其執業
    年資視同連續。但該段期間應予扣除」。營業小客車駕駛人
    執業登記管理辦法第三條、第十一條、第十二條亦分別規定
    甚明。由是可知，警察機關依法核發「執業登記證」以後，
    雖營業小客車駕駛人未依限參加執業登記證年度查驗，然於
    警察機關未依法註銷其「執業登記證」以前，該業已核發之
    「執業登記證」當仍屬繼續有效。
  (三)本案異議人前因於94年2 月18日犯竊盜案件，經臺灣士林地
    方法院檢察署檢察官聲請以簡易判決處刑，臺灣士林地方法
    院乃於94年3 月29日，以94年度士簡字第293 號，判處異議
    人有期徒刑六月，上開判決並已於94年5 月16日確定等事實
    ，分別有臺灣高等法院被告前案紀錄表、本院電腦查詢列印
    之臺灣士林地方法院94年度士簡字第293 號刑事簡易判決暨
    臺灣士林地方法院檢察署檢察官94年度偵字第2763號聲請簡
    易判決處刑書各1 件在卷可參；其次，異議人向基隆市警察
    局申請核發證號224146號之「執業登記證」以後，雖一度未
    依營業小客車駕駛人執業登記管理辦法第十一條規定，按期
    參加營業小客車之年度查驗，然異議人犯竊盜罪經法院為有
    罪判決以前，乃至經法院有罪判決確定以後，上揭業經核發
    之「執業登記證」概未經警察機關依法註銷，則參諸前揭說
    明，該證照當屬繼續有效，準此，異議人犯上開竊盜案件係
    在前揭「執業登記證」尚未經註銷以前之有效期間以內，自
    亦堪可認定。茲異議人固抗辯如前，惟按道路交通管理處罰
    條例第三十七條規定所指之「執業期」，實乃「執業登記證
    」之執行業務使用期間，即指其「執業登記證」之有效期間
    ，至異議人於「執業登記證」有效期間以內，曾否實際執業
    暨其究否藉所營車輛犯案等各節，均非所問；又號牌繳銷與
    「執業登記證」之註銷，核屬二事，權責單位亦有不同，雖
    異議人所有，車牌號碼為「269-LY號」之營業小客車，其號
    牌（上揭車牌）早於93年6月14日即已經異議人辦理繳銷（
    參見異議人隨狀檢具之汽車各項異動登記書），然此項事實
    ，並無從影響異議人依法申領之「執業登記證」於基隆市警
    察局註銷以前所具備之合法效力。據此，異議人以其號牌於
    犯竊盜案前即已繳銷，且迄今未曾再度請領營業小客車號牌
    使用，亦未曾駕駛營業小客車資以營利等情詞所為之抗辯，
    自係就道路交通管理處罰條例第三十七條第三項之規範有所
    誤解，並無足採。
  (四)綜上研析，異議人既於「執業登記證」之有效期間，即其「
    執業期中」，犯竊盜罪，並經臺灣士林地方法院判決罪刑確
    定，則原處分機關爰引道路交通管理處罰條例第三十七條第
    三項及第六十七條第二項之規定，對異議人所為之前揭裁決
    ，當屬適法，核無不當；異議人徒執前詞，求為撤銷原處分
    云云，洵屬無據，為無理由，應予駁回。
四、據上論斷，應依道路交通案件處理辦法第十九條，裁定如主
    文。
中    華    民    國    95    年    1     月    23    日
                  交通法庭法  官  王慧惠
以上正本證明與原本無異。
對於本件裁定如有不服，應於收受送達後5日內，向本院提出抗
告書狀，敘述抗告之理由，抗告於臺灣高等法院。
中    華    民    國    95    年    1     月    23    日
                          書記官  王一芳


司法院資訊處製作；財團法人民間司法改革基金會備份。
